【裁判字號】    97,交聲,97
【裁判日期】    971124
【裁判案由】    違反道路交通管理處罰條例聲明異議
【裁判全文】
臺灣臺東地方法院交通事件裁定          97年度交聲字第97號
原處分機關  交通部公路總局高雄區監理所臺東監理站
異  議  人  甲○○
即受處分人
上列受處分人因違反道路交通管理處罰條例事件，對於交通部公
路總局高雄區監理所臺東監理站於民國97年9月23日以東監違裁
字第裁81－T00000000號（原舉發案號：東警交字第T00000000號
）所為之裁決處分，聲明異議，本院裁定如下：
    主  文
異議駁回。
    理  由
一、原處分意旨略以：異議人即受處分人甲○○於民國97年 8月
    22日16時24分許，駕駛車號7S-0205號自小貨車，行經臺9線
    瑞源三叉路段時，因駕駛汽車未繫安全帶之違規事由，遭臺
    東縣警察局關山分局鸞山派出所警員當場填製東警交字第T0
    0000000號舉發違反道路交通管理事件通知單 （下稱舉發單
    ），舉發異議人違反道路交通管理處罰條例第31條第 1項規
    定。異議人於應到案期限內向原處分機關提出申訴，經原處
    分機關函請舉發單位調查結果，仍認異議人確有前述違規行
    為，原處分機關乃依道路交通管理處罰條例第31條第 1項之
    規定，裁處異議人罰鍰新臺幣（下同）1,500元等語。
二、異議意旨略以：異議人甲○○於上開時、地駕駛上開車輛遭
    警攔停，並出示證件後，員警並未說明違反何規定，即逕行
    開單舉發，且未確實查證異議人是否未繫安全帶之事實及提
    出相關資料佐證，因認原處分不當，為此具狀聲明異議云云
    。
三、按汽車行駛於道路上，其駕駛人或前座乘客未繫安全帶者，
    處駕駛人新臺幣1,500元罰鍰，道路交通管理處罰條例第 31
    條第 1項亦定有明文。次按汽車行駛於道路上，其汽車駕駛
    人及前座乘客應依下列規定使用安全帶：腰部安全帶置於腰
    部以下，肩部安全帶固定位置應依個人調整，避免安全帶纏
    繞過頸部，且應置手臂上端以上。汽車駕駛人及前座乘客繫
    安全帶實施及宣導辦法第3條第1項第3款後段定有明文。
四、經查：
  (一)本件異議人甲○○於97年8月22日16時24分許，駕駛車號 7S
    －0205號自小貨車，行經臺 9線瑞源三叉路段時，駕駛汽車
    行駛中未繫安全帶之違規事實，為臺東縣警察局關山分局鸞
    山派出所員警乙○○舉發「駕駛人開車未繫安全帶」之違規
    行為，經舉發員警乙○○填製本件舉發通知單當場舉發，惟
    異議人認為其並未違規，故拒絕簽收本件舉發通知單，經舉
    發員警乙○○在本件舉發通知單上註明「經員警告知，該民
    拒簽」事由後，將本件舉發通知單移送原處分機關處理，原
    處分機關經調查後仍認定異議人有前開違規行為而對之予以
    裁處 1,500元罰鍰之事實，為異議人與原處分機關所不爭執
    ，並有本件舉發通知單、裁決書等件在卷可參，是此部分之
    事實自堪認定。
  (二)至異議人雖否認有前開違規行為，並以上揭情詞置辯，然查
    ，據證人即舉發本件違規之臺東縣警察局關山分局鸞山派出
    所警員乙○○到院具結證稱: 本件係伊攔停，當時其等執行
    取締砂石車勤務，地點在臺 9線瑞源三叉路紅綠燈處 (當庭
    畫出位置圖 )。當時伊與警員袁宗誠一組，該路段是二線道
    ，袁宗誠距離伊攔查的地方約 5、60公尺，伊的位置是在巡
    邏車車頭前面約 1、20公尺，看到異議人開車過來，袁宗誠
    先看到異議人開車過來並用指揮棒指揮異議人攔停至路邊，
    伊再請異議人停在路邊，袁宗誠告訴伊異議人未繫安全帶，
    請伊開舉發單，伊請異議人拿出行照、駕照等證件，異議人
    當場並無不承認未繫安全帶，後來伊製單完後，異議人下車
    ，才說他沒有違規並拒簽。伊一開始攔停時，異議人的車輛
    因小貨車高度較高，未聽到伊說異議人違規的事項，伊當時
    攔停異議人到路邊時，從外面看到駕駛座的正本及側面，異
    議人皆未繫安全帶。當時車流量正常，伊係站在慢車道那邊
    ，且其等係直接以指揮棒攔停異議人，故不可能會看錯車輛
    等語 (見本院卷第第23頁反面至第24頁)。復有警員乙○○
    、袁宗城之職務報告在卷可稽，互核上開舉發警員就異議人
    「未繫安全帶」違規過程之情節相符。又上開證人乃為原處
    分機關認定異議人有前開違規行為之證人，係偶然因執行勤
    務而舉發本案，與異議人並無宿怨，當無甘冒觸犯偽證罪責
    ，蓄意構詞誣陷之理，況於本件卷存證據資料內並無任何積
    極證據足以證明證人上開證詞係屬虛偽，亦無足以令人顯信
    證人之證述為不可採之品性證據或前科證據存在，自不得僅
    以證人係本件開單告發受異議人之員警而全盤抹煞其在訴訟
    上所具有之原證人資格；因此其到庭在原審於具結後以言詞
    供述本件訴訟上之待證事實（即異議人有前開違規事實），
    已足擔保其真實性及憑信性。此外，證人乙○○庭呈之現場
    位置圖（本院卷第25頁）觀之，證人乙○○當能清楚看見異
    議人之違規行為。又交通勤務警察掣單舉發交通違規事件，
    除人眼目視不可辨識者外（如超載、超速，酒測等），本無
    必須佐以科學儀器之規定，況交通違規事件通常係瞬間發生
    ，根本無時間再以科學儀器留存證據，若值勤警員對此均不
    能依法舉發，顯無從保障其他合法用路人之安全。由上開證
    人之證詞、現場位置圖，堪足認定異議人有裁決處分所載之
    交通違規定行為。
五、綜上所述，異議人確有於上開時、地駕駛汽車行駛於道路上
    ，未繫安全帶之違規事實，原處分機關依道路交通管理處罰
    條例第31條第1項之規定，裁處聲明異議人罰鍰1,500元，核
    無違誤，本件異議為無理由，應予駁回。
六、據上論斷，應依道路交通案件處理辦法第19條，裁定如主文
    。
中    華    民    國    97    年    11    月    24    日
                  交通法庭     法  官  蔡慧雯
以上正本證明與原本無異。
如不服本裁定，應於裁定送達後5日內向本院提出抗告狀（須附
繕本）。
「切勿逕送上級法院」
                               書記官  石佳琪
中    華    民    國    97    年    11    月    26    日


司法院資訊處製作；財團法人民間司法改革基金會備份。
